臺灣高等法院刑事裁定
110年度聲再字第453號
聲  請  人  
即受處分人  王勝弘



上列聲請人即受處分人因違反毒品危害防制條例案件，對於本院
110年度毒抗字第1013號，中華民國110年7月14日確定裁定（原
審案號：臺灣士林地方法院110年度毒聲字第534號），聲請重新
審理，本院裁定如下：
    主  文
重新審理之聲請駁回。
    理  由
一、聲請意旨略以：
　㈠就原確定裁定所載有無繼續施用毒品傾向評估標準所列評估
    項目中，入所尿液檢驗之「多種毒品反應」及臨床評估之「
    多重毒品反應」，何謂「多種毒品反應」？何謂「多重毒品
    濫用」？所謂1為單，2為雙，3（含）以上方為多，此乃基
    本中文常識，並非無的放矢，更非胡說亂謅或強詞奪理，甚
    連法律亦有類似相關用詞，如1人為單獨，2人成伙，3人（
    含）以上則成團。又「多種毒品反應」及「多重毒品濫用」
    內之「多」的定義究係為何？經查，所謂之「多」，係指3
    （含）以上之數無誤。
　㈡聲請人即受處分人王勝弘入所尿液檢驗有「1種毒品反應」及
    有施用海洛因、安非他命2種毒品即「雙重毒品濫用」，然
    「1種毒品反應」及「雙重毒品濫用」是否等同「多重毒品
    反應」及「多重毒品濫用」？參照理則學黑馬白馬論述：「
    馬就是馬，馬並非黑馬或白馬，黑馬就是黑馬，黑馬並非馬
    或白馬，白馬就是白馬，白馬並非馬或黑馬...」，再依據
    此理論進行辯證可知，「1種毒品反應」及「雙重毒品濫用
    」並不等同「多重毒品反應」及「多重毒品濫用」。
　㈢依現行評估標準所列評估事項，入所尿液檢驗之「多重毒品
    反應」及臨床評估之「多重毒品濫用」評分方式僅區分「有
    」-10分，「無」-0分兩選項，聲請人入所尿液檢驗有有「1
    種毒品反應」及臨床評估有「雙重（2種）毒品濫用」，並
    非「多重（3種含以上）毒品反應」及「多重（3種含以上）
    毒品濫用」，該兩項評分即應以「無」-0分選項勾選計評。
    殊知遭心理醫師以「有」選項勾選計評，致該兩項評分即高
    達15分，使總分原僅49分之評分誤評為64分，而達戒治處分
    標準。再者，臺灣司法史上未曾有2人以上結夥犯罪以組織
    （3人或3人以上集團）罪責論處科刑案例，心理醫師抱以指
    鹿為馬草率敷衍的方式與態度進行評估而有錯誤之評估分數
    ，如何令人信服，是否應務實正視、重視並檢討策進，以杜
    絕類似情形再生？
　㈣心理醫師雖具其專業，但仍不應以其低劣中文程度及對中文
    字義層淺認知而承檢察官之命進行評估作業，檢察官及地院
    法官又未善盡詳審之責，未能及時有效匡正心理醫師缺失，
    致有誤評誤裁之情。另聲請人自戒治處分迄今，裁定書及指
    揮書均未附分數表，僅有本院抗告駁回裁定內容有摘錄簡略
    計分，則聲請人要如何在期限內遞狀具狀？僅能以瞎子摸象
    方式再參考其他案例摸索拼湊評估項目及計分方式，並就疑
    義部分再行具狀、遞狀。基此請求法院明查，如確有誤評誤
    裁事實，請求重新審理並撤銷原裁定及立即停止戒治處分等
    語。　　
二、按觀察、勒戒及強制戒治之裁定確定後，有毒品危害防制條
    例第20條之1第1項第1款至第6款情形之一，認為應不施以觀
    察、勒戒或強制戒治者，受觀察、勒戒或強制戒治處分之人
    ，或其法定代理人、配偶，或檢察官得以書狀敘述理由，聲
    請原裁定確定法院重新審理。聲請重新審理，應於裁定確定
    後30日內提起。但聲請之事由，知悉在後者，自知悉之日起
    算。法院認為無重新審理之理由，或程序不合法者，應以裁
    定駁回之，毒品危害防制條例第20條之1第1項、第2項、第4
    項分別定有明文。又不得抗告之裁定，於送達或宣示時，始
    對外生效，並同時確定而產生確定力。
三、經查：
  ㈠聲請人因施用毒品案件，經臺灣士林地方法院以110年度毒聲
    字第534號裁定令入戒治處所施以強制戒治，聲請人不服提
    起抗告，經本院於110年7月14日以110年度毒抗字第1013號
    裁定駁回抗告，並於110年7月22日將裁定正本送達法務部○○
    ○○○○○○附設勒戒處所由聲請人收受，有前開各該裁定書及本
    院送達證書各1份在卷可稽（見本院卷第26至33頁）。又本
    院前開駁回抗告之裁定未經宣示，且屬不得抗告之裁定，揆
    諸前揭說明，聲請人應於裁定確定，即110年7月22日收受送
    達後30日內聲請重新審理，且監所與法院無庸加計在途期間
    ，是其聲請重新審理期間計至110年8月20日（7月之末日為7
    月31日）即已屆滿，聲請人遲至110年9月2日始具狀向監所
    長官聲請重新審理，有聲請人所提出之聲請重新審理狀上法
    務部○○○○○○○○收受收容人訴狀戳章在卷足憑（見本院卷第11
    頁），顯已逾得聲請重新審理之法定期間。
　㈡另聲請人提出之聲請重新審理狀所載，聲請人係指摘法務部○
    ○○○○○○○附設勒戒處所評定結果所評估評分項目中關於2.臨
    床評估部分（包括靜態因子及動態因子）合計為36分：⑴靜
    態因子合計為32分：①多重毒品濫用：海洛因、安非他命10
    分等項目屬錯誤評估而聲請重新審理。而聲請人所指上揭各
    情，均已詳載於本院原確定裁定理由欄四、㈠（見本院卷第3
    0至31頁），聲請人於110年7月22日收受原裁定正本時，當
    即知悉，要難認有何就聲請重新審理事由知悉在後，致不能
    於裁定確定時起算法定期間之情事，當無毒品危害防制條例
    第20條之1第2項但書所定例外情形。又聲請人亦未釋明其有
    聲請事由知悉在後之情形，致不能於裁定確定時起算法定期
    間之情事，揆諸前揭說明，本件聲請重新審理及停止戒治處
    分之執行，顯已逾越法定期間，其聲請不合法律上之程式，
    亦無從補正，應予駁回。
　㈢至聲請人雖主張本案各該裁定書及指揮書均未附分數表，僅
    有本院抗告駁回裁定內容有摘錄簡略計分，致其難以在期限
    內具狀云云；然聲請人於收受原確定裁定後，對於原確定裁
    定有否聲請重新審理之事由，即處於已可知悉之情狀，而可
    依法聲請重新審理，至聲請人對於撰擬聲請重新審理理由之
    掌握度如何，自不能影響法定不變期間之起算，否則法定不
    變期間即失其規範意義，而令案件處於不能確定狀態，此顯
    非立法者本意，是聲請人此部分之主張尚屬無據，一併說明
    。　
四、綜上，本件聲請人聲請重新審理，已逾法定期間，其聲請不
    合法律上程式，且無從補正，應予駁回。
據上論斷，應依毒品危害防制條例第20條之1第4項前段，裁定如
主文。　　
中　　華　　民　　國　　110 　年　　9 　　月　　30　　日
                  刑事第二十一庭審判長法　官  林怡秀
                                      法　官  劉元斐
                                      法　官  蔡羽玄
以上正本證明與原本無異。
不得抗告。
                                      書記官  陳語嫣
中　　華　　民　　國　　110 　年　　10　　月　　4 　　日